【裁判字號】    97,交聲,1653
【裁判日期】    971027
【裁判案由】    違反道路交通管理處罰條例聲明異議
【裁判全文】
臺灣桃園地方法院刑事交通事件裁定    97年度交聲字第1653號
移送機關即
原處分機關  交通部公路總局新竹區監理所中壢監理站
異  議  人
即受處分人  甲○○
上列異議人因違反道路交通管理處罰條例案件，對於交通部公路
總局新竹區監理所於民國97年10月16日所為之處分（原處分案號
：壢監裁字第裁53-DB0000000號）處分，聲明異議，本院裁定如
下：
    主  文
異議駁回。
    理  由
一、原處分意旨略以：異議人即受處分人甲○○於民國97年4月6
    日凌晨1時52分許，酒後駕駛車牌號碼Z9-8761號自用小客車
    ，行經桃園縣平鎮市○○路與新榮路口時，經桃園縣政府警
    察局平鎮分局警備隊警員查獲，測得其呼氣酒精濃度達0.85
    mg/l，予以掣單舉發「酒後駕車，經酒精測試值超過標準0.
    25%mg/l」違規。異議人於舉發單所載應到案日期後之97 年
    10月16日陳述不服之意見後，由原處分機關中壢監理站以異
    議人酒後駕車，酒精濃度超過規定標準，依道路交通管理處
    罰條例第35條第1項第1款、第24條第1項第2款規定，裁處吊
    扣受處分人駕駛執照12個月，並施以道路交通安全講習等語
    。
二、聲明異議意旨略以：異議人固有於上、開時地酒醉駕車之違
    規，惟臺灣桃園地方法院於97年7 月29日以97年度壢交簡字
    第2216號判處受處分人罰金新臺幣（下同）八萬元，已令異
    議人張羅不易，若又被吊扣職業大貨車駕駛執照將影響生計
    ，且據報載認為吊扣駕照處分，只能吊扣違當時所駕車的駕
    照，不得扣駕駛人持有的各車類駕照，爰依法聲明異議云云
    。
三、按汽車駕駛人飲用酒類後其吐氣所含酒精濃度超過每公升0.
    25毫克以上者，不得駕車，道路交通安全規則第114條第2款
    定有明文。又汽車駕駛人，駕駛汽車經測試檢定酒精濃度超
    過規定標準者，處新臺幣一萬五千元以上六萬元以下罰鍰，
    並當場移置保管該汽車及吊扣其駕駛執照一年；汽車駕駛人
    ，併應接受道路交通安全講習，道路交通管理處罰條例第35
    條第1項第1款、第24條第1項第2款分別定有明文。上開規定
    之立法目的，在於駕駛人飲酒後駕車，反應及操控能力降低
    ，將無法保持清晰、正確之判斷，增加發生交通事故之危險
    ，對於整體用路人之生命、身體、財產法益造成極大危害，
    故對於酒後駕車行為，除科以罰鍰及當場移置保管汽車外，
    並吊扣駕駛人之駕駛執照一年並命其接受道路交通安全講習
    ，以避免駕駛人再犯，確保用路人之安全。次按汽車駕駛人
    取得高一級車類之駕駛資格者，應換發駕駛執照，並准其駕
    駛較低級車類之車輛，其規定如下：(一)已領有聯結車駕駛執
    照者，得駕駛大客車、大貨車、代用大客車、大客貨兩用車
    、曳引車、小型車、輕型機器腳踏車，道路交通安全規則第
    61條第1項第1款前段定有明文。而94年12月14日修正前道路
    交通管理處罰條例第68條原規定：「汽車駕駛人，因違反本
    條例及道路交通安全規則之規定，受吊扣或吊銷駕駛執照處
    分時，吊扣或吊銷其持有各級車類之駕駛執照」。修正後規
    定：「汽車駕駛人，因違反本條例及道路交通安全規則之規
    定，受吊銷駕駛執照處分時，吊銷其持有各級車類之駕駛執
    照」。其修正理由謂：舊法將違規駕駛人所持有各級車類之
    駕駛執照一併吊扣，失之過酷，影響人民工作及生活甚鉅，
    故依修正後規定，受吊扣駕駛執照處分時，不再吊扣其持有
    各級車類之駕駛執照。易言之，行為人有道路交通管理處罰
    條例第35條第1項第1款所規定之違規行為而應「吊扣駕駛執
    照」者，係指應「吊扣駕駛人酒後違規駕駛時，駕駛該違規
    車輛所憑之駕駛執照」，但因取得高一級車類之駕駛資格者
    ，依法既應換發駕駛執照，並得駕駛較低級車類之車輛，故
    其以較高級駕駛執照酒後違規駕駛較低級之車輛時，仍應吊
    扣其駕駛該違規車輛所憑之較高級駕駛執照，始符道路交通
    安全規則第114 條第2 款、第61條第1 項、道路交通管理處
    罰條例第35條第1 項第1 款、第24條第1 項第2 款及第68條
    規定之立法意旨。
四、經查：
  (一)異議人於上揭時、地有酒後駕駛車牌號碼Z9-8761 號自用小
    客車之違規行為，經桃園縣政府警察局平鎮分局警備隊警員
    查獲，並測得其呼氣酒精濃度測試值達0.85mg/l，予以掣單
    舉發。且本件觸犯刑法公共危險罪部分，業經臺灣桃園地方
    法院於97 年7月29日以97年度壢交簡字第2216號判處受處分
    人罰金八萬元。嗣因異議人不服舉發結果而陳述意見，由原
    處分機關以異議人酒後駕車，酒精濃度超過規定標準（即0.
    25mg/l），依道路交通管理處罰條例第35條第1項第1款、第
    24條第1項第2款規定，裁處吊扣受處分人駕駛執照12個月，
    並施以道路交通安全講習，有酒精測定紀錄表、桃園縣政府
    警察局桃警局交字第DB0000000 號舉發違反道路交通管理事
    件通知單、交通部公路總局新竹區監理所壢監裁字第裁53-D
    B0000000號違反道路交通管理事件裁決書及臺灣桃園地方法
    院97年度壢交簡字第2216號刑事簡易判決附卷可稽。
  (二)異議人於酒後駕駛自用小客車遭警攔查舉發之際，係持用職
    業聯結車駕駛執照，有卷附之異議人汽車駕照基本資料及駕
    駛執照影本在卷可參。雖現行道路交通管理處罰條例第68條
    規定，吊扣駕照處分已不包括吊扣各級車類之駕駛執照。惟
    查該條文此係指駕駛人因違規遭吊扣該違規車類之駕駛執照
    後，不再另予吊扣其他各級車類駕駛執照之情形，與駕駛人
    持高一級駕駛執照，駕駛低一級車類之情形尚屬有間，自不
    得比附適用，仍應吊扣駕駛人所持用之高一級駕駛執照，方
    屬適法，是異議人執此指摘原處分不當，自不足採。
  (三)況駕駛人使用較高等級駕駛執照駕駛次等級之車輛違規時，
    若僅能吊扣其所駕駛之該等級車輛之駕駛執照，無異宣告免
    除持有較高等級駕駛執照之駕駛人駕駛次等級車輛違規時吊
    扣執照之處罰，且無法達到道路交通管理處罰條例所規定以
    吊扣駕駛執照之方式，禁止駕駛人為對他人生命、身體、財
    產法益，或公共安全法益有重大危害行為之立法目的，且有
    鼓勵社會大眾多考高一等級之駕駛執照，即可多次違規之嫌
    。是以，異議人既持職業連結車駕駛執照駕駛小型車，該駕
    駛執照即等同小型車駕駛執照，異議人於駕駛小型車違規，
    遭吊扣所持用駕駛之職業連結車駕駛執照，並未違反比例原
    則，異議人所辯，亦無足採。
  (四)至於異議人援引剪報所載相關案件之裁定見解乙節，因法官
    依據法律獨立審判，他案審判上之法律見解，雖可供作本案
    之參考，惟法官於審判案件時，仍應依個案情節及相關卷證
    資料等一切情事綜為審酌，作出適法之裁判，不受他案見解
    之拘束。異議人主張比附援引他案之裁判結果，難謂妥適，
    此部分所辯，亦無理由。
五、綜上所述，本件異議人違規事證明確，原處分機關依道路交
    通管理處罰條例第35條第1項第1款、第24條第1項第2款等規
    定，裁處異議人吊扣職業連結車駕駛執照12個月，並施以道
    路交通安全講習，核無違誤，異議人之異議為無理由，應予
    駁回。
據上論斷，應依道路交通管理處罰條例第35條第1項第1款、第24
條第1項第2款，道路交通案件處理辦法第19條，裁定如主文。
中    華    民    國    97    年    10    月    27    日
                  刑事第十二庭  法  官  李文娟
以上正本證明與原本無異。
如不服本裁定，應於送達後5 日內，向本院提出抗告狀。
                            書記官  廖宜政
中    華    民    國    97    年    10    月    27    日


司法院資訊處製作；財團法人民間司法改革基金會備份。
